【裁判字號】    95,毒抗,739
【裁判日期】    951221
【裁判案由】    聲請觀察勒戒
【裁判全文】
臺灣高等法院臺中分院刑事裁定         95年度毒抗字第739號
抗  告  人  臺灣南投地方法院檢察署檢察官
被      告  甲○○
上列抗告人因被告違反毒品危害防制條例聲請觀察勒戒案件，不
服臺灣南投地方法院中華民國九十五年八月三十一日第一審裁定
（九十五年度毒聲字第二二六號，聲請案號：臺灣南投地方法院
檢察署九十五年度聲觀字第一五九號），提起抗告，本院裁定如
下：
    主  文
抗告駁回。
    理  由
一、本件原審法院之裁定意旨，詳如後附原審法院刑事裁定書之
    記載，核無不合，茲引用之。
二、本件檢察官係以：最高法院九十五年度第七次刑事庭會議決
    議意旨所指之「初犯」，係指經觀察、勒戒或強制戒治而為
    不起訴處分或不付審理裁定之行為，未必指明是「第一次」
    施用毒品經觀察、勒戒或強制戒治而為不起訴處分或不付審
    理裁定之行為；否則，如最後一次施用毒品之行為，距離前
    一次施用毒品經觀察、勒戒或強制戒治而為不起訴處分或不
    付審理裁定之行為，已逾五年以上，仍認不需觀察、勒戒而
    應起訴，此對再犯率已明顯降低且有收到觀察、勒戒或強制
    戒治成效之行為人殊為不公，本件被告此次施用毒品，詎前
    一次施用毒品而經原審法院裁定觀察勒戒及強制戒治，並判
    處有期徒刑三月確定之期間，已逾五年以上，應非最高法院
    九十五年度第七次刑事庭會議決議所認之情，被告應重行觀
    察、勒戒始為適當等情詞，對原審法院裁定提起抗告。
三、惟按民國九十二年七月九日修正之毒品危害防制條例刪除二
    犯及三犯規定，一改修法前繁雜之處遇程序，僅將施用毒品
    者簡化為初犯、再犯，並認施用毒品者係屬病患性犯人，以
    觀察、勒戒戒除其身癮，並以強制戒治戒除其心癮，經觀察
    、勒戒或強制戒治執行完畢釋放後，若係五年後再犯該條例
    第十條之施用毒品罪者，與同條例第二十條第一項、第二項
    關於「初犯」之處理方式相同，檢察官應先聲請法院裁定令
    被告入勒戒處所觀察、勒戒，並視有無繼續施用毒品之傾向
    ，決定應予釋放、為不起訴之處分，或聲請法院令入戒治處
    所強制戒治；若係五年內「再犯」同條例第十條之施用毒品
    罪者，依同條例第二十三條第二項規定，檢察官則應依法追
    訴。觀諸該條例第二十條第三項之修正理由：「觀察、勒戒
    或強制戒治五年後再犯者，顯見前所實施之觀察、勒戒或強
    制戒治已足以遮斷其施用毒品之癮，為期自新及協助其戒除
    毒癮，對此五年後再犯者，爰明定仍適用初犯之規定，先經
    觀察、勒戒、強制戒治之程序」及條例第二十三條第二項之
    修正理由：「為配合簡化施用毒品犯之刑事處遇程序，並鑑
    於經觀察、勒戒或強制戒治執行完畢釋放後五年內再犯者，
    其再犯率甚高，原據以實施之觀察、勒戒及強制戒治既已無
    法收其實效，自應施以刑事處遇」；顯然如施用毒品者係前
    經觀察、勒戒或強制戒治等治療程序執行完畢五年後，始再
    施用毒品者（視為初犯），因前所執行之觀察、勒戒或強制
    戒治已足以收戒除毒癮之效，自應重新執行觀察、勒戒或強
    制戒治等治療程序，並於治療程序執行完畢後，由檢察官為
    不起訴處分，毋傭對之追訴處罰；反之，在「再犯」之情形
    ，因其先前所為之治療程序顯未能收戒斷毒癮之效，且考量
    施用毒品者之再犯率偏高，乃簡化其刑事處遇程序，而逕予
    追訴處罰，不再施以治療程序，參酌上開立法理由，修正毒
    品危害防制條例就施用毒品者，祇於「初犯」及「五年後再
    犯」二種情形，有其追訴條件之限制，即須於初犯經觀察、
    勒戒或強制戒治釋放後，五年內均無施用毒品之行為，始能
    認其前所實施之觀察、勒戒或強制戒治已足以遮斷毒癮，而
    得於五年後再犯時，再予適用初犯之規定，重行觀察、勒戒
    或強制戒治等程序；倘五年內已經再犯，被依法追訴處罰，
    縱其第三次（或第三次以上）施用毒品之時間在初犯釋放五
    年以後，即與「五年後再犯」之情形有別，且因已於「五年
    內再犯」，顯見其再犯率甚高，原實施之觀察、勒戒或強制
    戒治，已無法收其實效，而無五年戒斷期之存在，自無再經
    觀察、勒戒及強制戒治之必要，應由檢察官逕行起訴，始符
    該法修正之本旨（最高法院九十五年度台非字第一四四、一
    四七號裁判意旨參照）。經查本件被告甲○○（以下簡稱為
    被告）確曾於八十七年間，因施用毒品案件，經法院裁定送
    觀察、勒戒後，認因無繼續施用毒品傾向，於八十七年八月
    五日出所，並經本院以八十六年度上訴字第七四八號判處免
    刑確定；復於八十七年間因施用毒品案件，經原審法院裁定
    移送觀察、勒戒，認因無繼續施用毒品傾向，於八十七年十
    一月二十四日出所；再於八十八年間因施用毒品案件，又經
    同院裁定移送觀察、勒戒，後認有繼續施用毒品傾向，續經
    同院裁定令入戒治處所施以強制戒治後，復經同院以八十九
    年度毒聲字第四○號裁定停止戒治付保護管束，於八十九年
    二月一日停止戒治出所，並於八十九年八月十一日管束期滿
    執行完畢，但刑責部分則經原審法院以該院八十八年度投刑
    簡字第七○五號刑事判決判處有期徒刑三月確定，並於八十
    九年八月十四日易科罰金執行完畢；以上各情有臺灣南投地
    方法院檢察署刑案資料查註紀錄表及本院被告全國前案紀錄
    表各一件在卷可據。則被告復於九十五年六月十九日又再施
    用第二級毒品一次，自非屬五年後再犯之情形，即應依毒品
    危害防制條例第十條之規定追訴處罰。原審裁定駁回本件觀
    察勒戒之聲請，於法並無不合。檢察官以上開情詞提起抗告
    ，核無理由，應予駁回。
四、據上論斷，應依刑事訴訟法第四百十二條，裁定如主文。
中    華    民    國    95    年    12    月    21    日
              刑事第三庭  審判長法  官  王  增  瑜
                                法  官  胡  忠  文
                                法  官  廖  柏  基
上列正本證明與原本無異。
不得再抗告。
                                書記官  王  麗  英
中    華    民    國    95    年    12    月    22    日
                                                      Ｒ


司法院資訊處製作；財團法人民間司法改革基金會備份。
